臺灣板橋地方法院刑事判決　　　　　　　　　　　　　九十三年度訴字第二九五號
　　公　訴　人　臺灣板橋地方法院檢察署檢察官
　　被　　　告　甲○○
右列被告因違反毒品危害防制條例案件，經檢察官提起公訴（九十二年度毒偵字第三
三九０號），本院依簡式審判程序審理，判決如左：
    主  文
甲○○施用第一級毒品，累犯，處有期徒刑柒月。
扣案之注射針筒壹支、分裝袋壹個（內含注射用酒精棉球）均沒收。
    事  實
一、甲○○前於民國九十年間因違反毒品危害防制條例案，經本院判處有期徒刑六月
    ，如易科罰金以三百元折算一日確定，於九十二年四月二日易科罰金執行完畢；
    又曾因施用第二級毒品案件，經本院依檢察官聲請以八十八年度毒聲字第六五六
    五號裁定，將甲○○送觀察、勒戒後，無繼續施用毒品之傾向，於八十八年十一
    月二十日觀察、勒戒執行完畢釋放，並由臺灣板橋地方法院檢察署檢察官於八十
    八年十一月二十日以八十八年度毒偵字第一三二四號不起訴處分書為不起訴處分
    在案，復因施用第二級毒品案件，經送觀察、勒戒後，認有繼續施用毒品傾向，
    經本院以九十一年度毒聲字第一一一一號裁定令入戒治處所施以強制戒治一年，
    於九十一年四月二日起至九十二年四月一日止，將甲○○送臺灣臺北戒治所執行
    強制戒治至期滿出所；竟不知悔改，於前開觀察、勒戒執行完畢釋放後之五年內
    ，復基於施用第一級毒品海洛因之犯意，於九十二年十月十四日，在臺北縣樹林
    市○○街○段二０九號住處，以注射針筒施打之方式，施用第一級毒品海洛因一
    次。嗣經甲○○母親之勸導，甲○○即於九十二年十月十五日，在有偵查權之機
    關尚未發覺其施用毒品犯行前，主動打電話向臺北市政府警察局松山分局陳明上
    開犯罪情事，願意接受法院裁判而自首，並於同日下午二時許，在其臺北縣樹林
    市○○街○段二０九號住處，自動向獲報前來之警方交出其所有供施用海洛因用
    之注射針筒一支及分裝袋（內含注射用酒精棉球）一個。
二、案經臺北市政府警察局松山分局報請臺灣板橋地方法院檢察署檢察官偵查起訴，
    本院於準備程序進行中，被告就被訴事實為有罪之陳述，經告知被告簡式審判程
    序之旨，並聽取當事人之意見後，裁定進行簡式審判程序。
    理  由
一、右揭事實，業據被告甲○○於警詢、偵查及本院審理時坦承不諱，復有注射針筒
    一支及分裝袋（內含注射用酒精棉球）一個扣案足稽佐證，而被告於九十二年十
    月十五日為警所採尿液，經送請臺北市立療養院鑑定，呈鴉片類藥物陽性反應，
    此有臺北市立療養院九十二年十月二十七日煙毒尿液檢驗報告一份在卷可憑。又
    查，被告曾因施用第二級毒品案件，經本院依檢察官聲請以八十八年度毒聲字第
    六五六五號裁定，將被告送觀察、勒戒後，無繼續施用毒品之傾向，於八十八年
    十一月二十日觀察、勒戒執行完畢釋放，並由臺灣板橋地方法院檢察署檢察官於
    八十八年十一月二十日以八十八年度毒偵字第一三二四號不起訴處分書為不起訴
    處分在案，復因施用第二級毒品案件，經送觀察、勒戒後，認有繼續施用毒品傾
    向，經本院以九十一年度毒聲字第一一一一號裁定令入戒治處所施以強制戒治一
    年，於九十一年四月二日起至九十二年四月一日止，將被告送臺灣臺北戒治所執
    行強制戒治至期滿出所等情，有臺灣板橋地方法院檢察署檢察官八十八年度毒偵
    字第一三二四號裁定、本院九十一年度毒聲字第一一一一號裁定電腦列印本、臺
    灣高等法院被告全國前案紀錄表各一份附卷足憑，被告顯係於受觀察、勒戒及強
    制戒治處分執行完畢後，五年內三犯本件施用毒品犯行。是本件事證明確，被告
    犯行堪以認定，應予依法論處。
二、按被告行為後毒品危害防制條例業於九十二年七月九日修正公布，並於公布後六
    個月即九十三年一月九日施行，有關該條例第十條之施用毒品犯罪，其條文雖未
    修正變更，惟對犯該條施用毒品之犯罪，修正前區分為初犯、五年後再犯、五年
    內再犯及三犯以上而異其刑事處遇程序，亦即須「曾受觀察勒戒處分，五年內再
    犯仍送觀察勒戒後，認有繼續施用毒品傾向，經送強制戒治後」，或「曾受強制
    戒治並為不起訴處分或不付審理之裁定後，五年內再犯」，或「三犯以上」者，
    始得依法訴追處罰；修正後則簡化區分為初犯、五年內再犯及五年後再犯三種，
    僅須「曾受觀察勒戒或強制戒治執行完畢釋放後，五年內再犯者」，即得依法訴
    追處罰，是本次修正就施用毒品犯罪之追訴處罰條件已有所變更。查本件被告係
    曾受觀察勒戒及強制戒治處分執行完畢後，五年內三犯施用毒品犯行，是不論依
    新、舊法規定，檢察官均得依法追訴並由法院依法審判；再者，比較修正前後之
    毒品危害防制條例第十條對於施用第一級、第二級毒品之刑罰規定，不論條次、
    犯罪構成要件、法定刑度均無變更，是修正後之新法並無不利於被告之情事，依
    刑法第二條第一項前段規定，應適用裁判時之新法。
三、核被告甲○○所為，係犯毒品危害防制條例第十條第一項之罪。其持有第一級毒
    品海洛因之低度行為，為施用之高度行為所吸收，不另論罪。又查，被告於九十
    年間因違反毒品危害防制條例案，經本院判處有期徒刑六月，如易科罰金以三百
    元折算一日確定，於九十二年四月二日易科罰金執行完畢，有臺灣高等法院被告
    全國前案紀錄表一份在卷可按，其於五年之內再犯有期徒刑以上之施用第一級毒
    品罪，為累犯，應依刑法第四十七條之規定加重其刑。又被告於九十二年十月十
    五日，在有偵查權之機關尚未發覺其施用毒品犯行前，主動打電話向臺北市政府
    警察局松山分局陳明上開犯罪情事，願意接受法院裁判而自首，並於同日下午二
    時許，在其臺北縣樹林市○○街○段二０九號住處，自動向獲報前來之警方交出
    其所有供施用海洛因用之注射針筒一支及分裝袋（內含注射用酒精棉球）一個等
    情，觀諸偵卷所附九十二年十月十五日之警詢筆錄記載自明，爰依刑法第六十二
    條前段規定減輕其刑，並先加後減。爰審酌被告施用海洛因本質上屬自傷行為，
    對社會治安之危害非鉅，犯後已坦承犯行，態度尚稱良好等一切情狀，量處如主
    文所示之刑。至扣案之注射針筒一支及分裝袋（內含注射用酒精棉球）一個，為
    被告所有供施用海洛因用之物，且為一般醫療、日常用品，非屬專供施用毒品之
    器具，爰依刑法第三十八條第一項第二款宣告沒收。
據上論斷，應依刑事訴訟法第二百七十三條之一第一項、第二百九十九條第一項前段
，毒品危害防制條例第十條第一項，刑法第十一條前段、第二條第一項前段、第四十
七條、第六十二條前段、第三十八條第一項第二款，判決如主文。
本案經檢察官高智美提起公訴，由檢察官張云綺到庭執行職務。
中      華      民      國    九十三    年      三      月    二十四    日
                                  臺灣板橋地方法院刑事第八庭
                                          法  官  葉  靜  芳
右正本證明與原本無異。
如不服本判決，應於判決送達後十日內，向本院提出上訴狀。
                                          書記官  陳  昭  綾
中      華      民      國    九十三    年      三      月    二十六    日
附錄本案論罪科刑主要法條：
毒品危害防制條例第十條
施用第一級毒品者，處六月以上五年以下有期徒刑。
施用第二級毒品者，處三年以下有期徒刑。
